【裁判字號】    97,交聲,3573
【裁判日期】    980113
【裁判案由】    聲明異議
【裁判全文】
臺灣臺中地方法院刑事裁定
原處分機關  交通部公路總局臺中區監理所（臺中市監理站）
異  議  人
即受處分人  甲○○
                    國民
上列受處分人因違反道路交通管理處罰條例案件，對於交通部公
路總局臺中區監理所（臺中市監理站）九十七年十二月九日所為
之裁決（原處分案號：裁監稽違字第裁六一－ＧＥ000000
0號裁決書），聲明異議，本院裁定如下：
    主  文
異議駁回。
    理  由
一、原處分意旨略以：異議人即受處分人甲○○（下稱受處分人
    ）於民國九十七年十一月一日一時三十分許，駕駛車牌號碼
    ＲＲ三－六○八號輕型機車，在臺中市○○路與中山路口，
    因「闖紅燈（中華路往中正路方向直行）」違規，經臺中市
    警察局第一分局大誠分駐所以中市警交字第ＧＥ00000
    00號舉發，違規單通知聯由警方交付。受處分人於九十七
    年十一月十四日提出申訴，業經舉發機關於九十七年十一月
    二十六日以中分一交字第○九七○○三六七七三號函覆，受
    處分人於九十七年十二月九日至原處分機關簽收裁決書（依
    違反道路交通管理處罰條例第五十三條第一款，處罰鍰新台
    幣一千八百元並記違規點數三點），於同年月十二日至原處
    分機關遞狀聲明異議。
二、聲明異議意旨略以：受處分人甲○○於九十七年十一月一日
    凌晨一時三十分騎乘機車行經台中市○○路與中山路口時，
    適逢十字路口燈號轉換為黃燈，當時由於受處分人已至路口
    中央，只能選擇加速通過，以免造成追撞之危險。詎料竟遭
    一分局大誠分駐所員警誤認為直闖紅燈而攔停並開立罰單。
    受處分人乃於十一月十四日提請監理站申訴，案經第一分局
    調查後略以：「警於違規時、地見林君闖紅燈直行……即告
    知其違規事實……另查路口監視設備未針對交通號誌攝錄…
    …」云云，然依常理推斷，受處分人如確實直闖紅燈且被員
    警告知違規事實而當場受舉發時，即不可能未於舉發通知單
    上簽名，又怎會再申訴及聲明異議，足見當時員警無法明確
    地指出受處分人通過該路口時是變換為紅燈抑或黃燈。受處
    分人於申訴書中請求調閱該路口之監視設備（於中華路方向
    雖無監視器，然在中山路側卻有多支監視器，仍可清楚地看
    出當時是否有機車單獨穿越該路口），第一分局函覆監理站
    之調查，顯有維護該區員警之嫌，僅依單方面說詞之執法態
    度，實有失程序正義與公平之原則，受處分人申訴及聲明異
    議只為要求一個「合理」。懇請調閱該路口之監視設備（若
    當時一時三十分中華路方向無人橫越路口，即可證明受處分
    人是黃燈時快速穿越馬路）以示「公平」等語。
三、按汽車駕駛人，行經有燈光號誌管制之交岔路口闖紅燈者，
    處新臺幣一千八百元以上五千四百元以下罰鍰；汽車駕駛人
    有同條例第五十三條情形者，除依原條例處罰鍰外，並記違
    規點數三點；道路交通管理處罰條例第五十三條第一項、第
    六十三條第一項第三款分別規定之。
四、經查：
（一）受處分人甲○○於前揭時、地，騎乘車牌號碼ＲＲ三－六
      ○八號輕型機車，在臺中市○○路與中山路口，因「闖紅
      燈（中華路往中正路方向直行）」違規情事，經執勤員警
      當場攔停受檢等情，業據證人即原舉發員警梁欣丞到庭具
      結證稱：「九十七年十一月一日凌晨一時三十分左右，我
      和另一位同仁在巡邏超商時，在中華路與中山路口的全家
      超商巡邏，巡邏後我在全家超商門口守望，當時中山路的
      燈號是綠燈，但我在守望沒有往前騎，受處分人在中華路
      上，當時中華路的燈號是紅燈，他直行往中正路方向騎行
      ，我與同仁看到後就追過去，當時受處分人騎到雙子座大
      廈前，遭我們攔檢，我們就依法舉發。（問：舉發當時受
      處分人有無說什麼？）受處分人說我們沒有證據，且說我
      們不應該在距離該路口那麼遠之後才舉發他，但我告訴他
      ，我在中山路口守望時已是綠燈，且過了五到七秒後，受
      處分人才由中華路直行往中正路方向行駛，已經闖越紅燈
      。（問：案發當天該路口車輛是否很多？）當時直行中華
      路的機車只有受處分人所騎乘的那一部，中山路上車子不
      多。」等語明確（見本院九十八年一月八日訊問筆錄）。
      由證人上開所證可知，案發當時為凌晨一時三十分許，人
      車稀少，且於中華路上直行之車輛僅有受處分人所騎乘之
      機車一台，則證人誤認之可能性很低。再查警員梁欣丞僅
      係執勤員警，其與受處分人間互不相識，目睹及舉發受處
      分人之上開違規情事，衡情應無涉詞攀誣、或虛構違規事
      實以陷害受處分人之理，且據其上揭說明，亦應無誤看或
      誤為判斷之情事，警員執行公務本身受行政懲處責任之監
      督，到庭具結作證更以刑罰擔保其真實性，殊無甘冒行政
      懲處及刑法偽證罪責任，而刻意誣陷受處分人之必要，因
      此可信賴警員梁欣丞前開陳述為真實。受處分人雖請求調
      閱臺中市○○路路口之監視畫面，並提出該路口之監視器
      照片為證，但查受處分人請求調閱監視設備並未針對交通
      號誌攝錄一情，有九十七年十一月二十六日臺中市警察局
      第一分局中分一交字第○九七○○三六七七三號函在卷可
      憑，復經證人梁欣呈於本院證稱：「案發當時我記得是沒
      有監視器，（受處分人提出）照片中之監視器尚未啟用。
      」等語（見本院九十八年一月八日訊問筆錄）。
（二）按交通勤務警察或依法令執行交通稽查任務人員，開單舉
      發違反道路交通管理處罰條例所列之違規事實，經公路主
      管機關或警察機關所為之裁決處罰，本質上為行政處分，
      係公務員基於職務上權利，依法就特定之具體事件所為，
      並具有公法上效果之單方行政行為。而根據公務員為公法
      上行為具有公信力之原則，該行政處分當可被推定為真正
      ，且其據以依法處分之事實認定，亦應可推定為正確無誤
      ，故本此公信原則，立法者乃賦予行政機關違反道路交通
      事件統一裁罰基準及處理細則等相關規定，使交通勤務警
      察或依法令執行交通稽查任務人員得當機處分，以達成維
      護交通秩序及公共安全之行政目的。再查原處分機關裁決
      受處分人騎車行經有燈光號誌管制之交岔路口闖紅燈，乃
      引據舉發通知單為證，而舉發本件違規事件之員警梁欣丞
      ，就本件如何查獲並舉發之經過，並於本院訊問時到庭證
      述無訛，已如前述。綜上以觀，足徵本件受處分人確有騎
      乘前開機車，於上述時、地闖紅燈之違規事實。
五、綜上所述，原處分機關乃依道路交通管理處罰條例第五十三
    條第一項及第六十三條裁處受處分人罰鍰一千八百元，並記
    違規點數三點，核無不當，聲請人異議為無理由，應予駁回
    。應依道路交通管理處罰條例第八十七條第二項，道路交通
    案件處理辦法第十九條規定，裁定如主文。
中    華    民    國    98    年    1     月    13    日
                  交通法庭    法  官  周玉蘭
上正本證明與原本無異。
如不服本裁定應於送達後5日內向本院提出抗告狀。
                              書記官  黃泰能
中    華    民    國    98    年    1     月    13    日


司法院資訊處製作；財團法人民間司法改革基金會備份。
